臺灣臺中地方法院刑事判決　　　　　　　94年度訴字第2036號
公　訴　人　臺灣臺中地方法院檢察署檢察官
被　　　告　丁○○
　　　　　　　　　　　　樓
　　　　　　　　　　（
指定辯護人　本院公設辯護人　乙○○
上列被告因偽造有價證券等案件，經檢察官提起公訴（94年度偵
字第6882號），及移送併辦（94年度偵字第13669號），本院判
決如下：
    主    文
丁○○連續意圖供行使之用，而偽造有價證券，處有期徒刑年
貳月。如附表所示編號壹至、陸至玖之支票共柒張均沒收。
    犯罪事實
一、丁○○係丙○○之子，平日係從事水電工作，與丙○○同住
    於臺中市○○區○○路一段一九一巷二號，於民國九十二年
　　七月間起至同年十月二十四日止間之某日，基於意圖為自己
　  不法所有之犯意，在上址竊取其父丙○○所有華南商業銀行
    水湳分行帳號00000000000－0號，票號ＪＣ0
    000000至ＪＣ0000000號空白支票共十八紙（
    親屬間竊盜業據丙○○提出告訴），經丙○○於九十二年十
    月二十四日發覺失竊，而於九十二年十月二十七日辦理掛失
    止付（起訴書誤載為：丙○○發現支票失竊而陸續向華南銀
    行水湳分行申報遺失）。
二、丁○○復基於意圖供行使之用而偽造有價證券之概括犯意，
    擅自於下列時間，在其位於臺中市○○區○○路一段一九一
    巷二九號之居處：
（一）盜用丙○○印章並蓋在如附表編號一所示票號ＪＣ000
      0000號空白支票上，且在該空白支票之金額欄填寫新
      臺幣（下同）「壹拾萬元整」，發票日欄填寫「９４年３
      月２３日」，簽發完成後，即將該支票持至臺中市○○路
      某處（詳細地址不詳），向魏榮志調借現款十萬元而行使
      之，嗣經魏榮志於九十四年三月二十四日提示因掛失止付
　　　而退票。
（二）盜用丙○○印章並蓋在如附表編號二所示票號ＪＣ000
      0000號空白支票上，且在該空白支票之金額欄填寫「
      壹拾萬元整」，發票日欄填寫「９４年３月２３日」，簽
      發完成後，即將該支票持至臺中市某處（詳細地址不詳）
      ，向楊雅婷調借現款十萬元而行使之，嗣經楊雅婷於九十
      四年三月二十八日提示因掛失止付而退票。
（三）於九十三年十一月、十二月間某日，盜用丙○○印章並蓋
      在如附表編號三至五所示之票號ＪＣ0000000號及
      另二張不詳票號等三張空白支票上，且在如附表編號三所
      示之空白支票之金額欄填寫「壹萬貳仟元正」，發票日欄
      填寫「９４年２月２０日」日期，及在如附表編號四所示
　　　之空白支票之金額欄填寫「壹萬柒仟元正」，在如附表編
　　　號五所示之空白支票之金額欄填寫約一萬多元之不詳金額
  　　，並填載不詳之發票日期，簽發完成後，將該支票持至臺
      中市○○區○○街一九巷三四弄二一號，向廖靜薇調借現
　　　款而行使之，嗣廖靜薇已將如附表編號四、五之支票返還
      丁○○而未提示，而就如附表編號三之支票，於九十四年
      二月二十三日掛失止付而退票。
（四）盜用丙○○印章並蓋在如附表編號六所示票號ＪＣ000
      0000號空白支票上，且在該空白支票之金額欄填寫「
      壹拾萬元整」，發票日欄填寫「９４年４月２０日」，簽
      發完成後，即將該支票持至臺中市○○區○○路與環中路
      口，向余長忠調借現款十萬元而行使之，嗣余長忠將該張
      支票存入其母親余廖蓮珠之帳戶，於九十四年四月二十日
      提示因掛失止付而退票。
（五）於九十四年年初，盜用丙○○印章並蓋在如附表編號七所
      示票號ＪＣ0000000號空白支票上，且在該空白支
      票之金額欄填寫「壹拾萬元整」，發票日欄填寫「９４年
      ２月１４日」，簽發完成後，即將該支票持向林奎旭調借
      現款十萬元而行使之。
（六）盜用丙○○印章並蓋在如附表編號八所示票號ＪＣ000
      0000號空白支票上，且在該空白支票之金額欄填寫「
      壹拾萬元整」，發票日欄填寫「９４年３月２３日」，簽
      發完成後，即將該支票持至臺中市○○區○○路某處（詳
      細地址不詳），向閻維張調借現款十萬元而行使之，嗣將
      閻維張於九十四年三月二十五日提示因掛失止付而退票。
（七）盜用將丙○○印章並蓋在如附表編號九所示ＪＣ0000
      000號空白支票上，且在該空白支票之金額欄填寫「參
      萬伍仟元正」，發票日欄填寫「９４年３月２５日」，簽
　　　發完成後，即將該支票持至臺中縣潭子鄉某處（詳細地址
　　　不詳）向吳禹綸調借現款而行使之，嗣吳禹綸將該張支票
  　　存入其父親吳初泉之帳戶，於九十四年三月二十五日提示
　    因掛失止付而退票。
三、案經丙○○訴由臺中市警察局第五分局移送臺灣臺中地方法
    院檢察署偵查起訴及移送併案審理。
    理  由
一、訊據被告丁○○固坦承竊取告訴人丙○○所有華南商業銀行
    水湳分行帳號00000000000－0號，票號ＪＣ0
    000000至ＪＣ0000000號空白支票共十八紙及
    印章一枚，並偽造如附表所示九紙支票之事實不諱，惟辯稱
    ：其需要用支票的時候，才在如附表所示發票日之前二、三
    天竊取支票並盜蓋印章而偽造支票云云。惟查，告訴人丙○
    ○於九十二年十月二十七日已就票號ＪＣ0000000至
    ＪＣ0000000號空白支票全部掛失止付，並陳明其在
    九十二年七月間某日使用後，置放在衣櫥內，於九十四年十
    月二十四日要再使用時，發現被竊等情，有遺失票據申請書
    一份在卷可稽，顯見被告應在九十二年七月間起至同年十月
    二十四日止間之某日，即將上開十八紙支票全部竊取，而非
    在如附表所示發票日之前二、三天才分別竊取甚明。再查，
    被害人廖靜薇於偵查時到庭指述：丁○○是在九十三年十一
    月、十二月間持如附表編號三至五之支票向其調現等語無訛
    ，而被害人林奎旭持如附表編號七之支票向本院申請支付命
    令時，亦稱被告係在九十四年年初即持如附表編號七所示之
    支票向其調現等情明確，有該支付命令聲請狀附於本院九十
    四年度促字第三六○一八號卷宗內可憑，並經本院調閱審核
    無誤，對照如附表編號三之支票的發票日是九十四年二月二
    十日，如附表編號七之支票的發票日是九十四年二月十四日
    ，足徵被告應非在如附表所示發票日之前二、三天才分別偽
    造如附表所示之支票，是被告上開所辯，應與事實上有出入
    ，自無可採。此外，被告之上開犯罪事實，業據告訴人丙○
    ○指述綦詳，並經被害人魏榮志、楊雅婷、廖靜薇、余長忠
    、閻維張、吳禹綸於警詢時指述屬實，復有如附表編號一至
    三、六、八、九之支票及退票理由單，如附表編號七所示之
    支票、掛失止付票據提示人資料查報表及退票理由單六紙附
    卷可稽。從而，被告之犯行事證明確，洵堪認定。
二、核被告所為，係犯刑法第三百二十條第一項之竊盜罪、第二
    百零一條第一項之偽造有價證券罪。被告於如附表所示九紙
    支票上盜用告訴人丙○○之印章，其盜用印章之一部行為，
    為偽造有價證券之全部行為所吸收；被告偽造有價證券後復
    持以行使，其行使之低度行為，為偽造之高度行為所吸收，
    均不另論罪。又行使偽造有價證券以使人交付財物，因其所
    交付者，係該證券本身之價值，則其詐欺取財，仍屬行使偽
    造有價證券行為之內容，不另成立詐欺罪名，併此敘明。被
    告先後偽造如附表所示支票之行為，時間緊接，犯罪構成要
    件相同，顯係基於概括犯意反覆為之，為連續犯，其所犯多
    次偽造有價證券罪，應依刑法第五十六條之規定論以一罪，
    並加重其刑。公訴意旨就被告偽造如附表編號六至八所示之
    支票部分，雖未起訴，惟如附表編號六之部分業經檢察官移
    送併辦，如附表編號七、八之部分業經檢察官於本院行準備
    程序時當庭擴張起訴之犯罪事實，本院認此部分與檢察官起
    訴經判決有罪部分有連續犯之裁判上一罪關係存在，依審判
    不可分原則，本院自得加以審理。被告所犯上開竊盜、連續
    偽造有價證券罪間，有方法結果之牽連關係，為牽連犯，應
    依刑法第五十五條之規定從一重之連續偽造有價證券罪論處
    。爰審酌被告為告訴人丙○○之子，不思正常工作賺錢奉養
    父親，反而盜取告訴人之支票高達二十五紙，並偽造其中九
    紙持以使用，對社會金融秩序造成危害，致地下錢莊持部分
    偽造之支票向告訴人索債，使告訴人徒生困擾，迄今未取得
    告訴人之諒解，亦未與被害人魏榮志、楊雅婷、廖靜薇、余
    長忠、林奎旭、閻維張、吳禹綸達成和解，行為殊屬不當，
    但考量其前無犯罪紀錄，素行良好，有臺灣高等法院被告全
    國前案紀錄表一份在卷可佐，且犯罪後對主要之犯罪事實坦
    承犯行，頗有悔意，態度尚佳等一切情狀，量處如主文所示
    之刑，以示懲儆。如附表編號一至三、六至九所示之支票共
    七張，屬偽造之有價證券，應依刑法第二百零五條之規定，
    諭知沒收。而附表編號四、五之支票，業已燒毀滅失，已經
    被告供明在卷，爰不予宣告沒收。
據上論斷，應依刑事訴訟法第二百九十九條第一項前段，刑法第
五十六條、第二百零一條第一項、第三百二十條第一項、第五十
五條、第二百零五條，罰金罰鍰提高標準條例第一條前段，判決
如主文。
本案經檢察官甲○○到庭執行職務
中　　華　　民　　國　　94　　年　　12　　月　　29　　日
                  刑事第一庭    審判長法  官  李平勳
                                      法  官  許惠瑜
                                      法  官  周瑞芬
上正本證明與原本無異。
如不服本判決，應於送達後十日內向本院提出上訴狀（須附繕本
），上訴於臺灣高等法院臺中分院。
　　　　　　　　　　　　　　　　　    書記官  何俞瑩
中　　華　　民　　國　　94　　年　　12　　月　　29　　日
附錄本案論罪科刑法條
刑法第二百零一條第一項：
  意圖供行使之用，而偽造、變造公債票，公司股票或其他有價
  證券者，處三年以上十年以下有期徒刑，得併三千元以下罰金
  。
附表：
┌──┬──────┬─────┬─────┬───┬──────┬─────┐
│編號│支票票據號碼│  發票日  │ 金額 　  │發票人│  付款人    │   註記   │
├──┼──────┼─────┼─────┼───┼──────┼─────┤
│ 一 │JC0000000   │９４年３月│　十萬元  │丙○○│華南商業銀行│業經魏榮志│
│    │            │２３日    │          │      │水湳分行    │提示而退票│
├──┼──────┼─────┼─────┼───┼──────┼─────┤
│ 二 │JC0000000   │９４年３月│　十萬元  │丙○○│華南商業銀行│業經楊雅婷│
│ 　 │            │２３日    │          │      │水湳分行    │提示而退票│
├──┼──────┼─────┼─────┼───┼──────┼─────┤
│ 三 │JC0000000   │９４年２月│一萬二千元│丙○○│華南商業銀行│業經廖靜薇│
│    │            │２０日    │          │      │水湳分行    │提示而退票│
├──┼──────┼─────┼─────┼───┼──────┼─────┤
│ 四 │不詳        │不詳      │一萬七千元│丙○○│華南商業銀行│空白掛失未│
│    │            │          │          │      │水湳分行    │提示滅失  │
├──┼──────┼─────┼─────┼───┼──────┼─────┤
│ 五 │不詳        │不詳      │一萬多元，│丙○○│華南商業銀行│空白掛失未│
│    │            │          │詳細金額不│      │水湳分行    │提示滅失  │
│    │            │          │詳        │      │            │          │
├──┼──────┼─────┼─────┼───┼──────┼─────┤
│ 六 │JC0000000   │９４年４月│　十萬元  │丙○○│華南商業銀行│業經余廖蓮│
│    │            │２０日    │          │      │水湳分行    │珠提示而退│
│    │            │          │          │      │            │票        │
├──┼──────┼─────┼─────┼───┼──────┼─────┤
│ 七 │JC0000000   │９４年２月│　十萬元  │丙○○│華南商業銀行│業經林奎旭│
│    │            │１４日    │          │      │水湳分行    │提示而退票│
├──┼──────┼─────┼─────┼───┼──────┼─────┤
│ 八 │JC0000000   │９４年３月│　十萬元  │丙○○│華南商業銀行│業經閻維張│
│    │            │２３日    │          │      │水湳分行    │提示而退票│
├──┼──────┼─────┼─────┼───┼──────┼─────┤
│ 九 │JC0000000   │９４年３月│三萬五千元│丙○○│華南商業銀行│業經吳初泉│
│    │            │２５日    │          │      │水湳分行    │提示而退票│
└──┴──────┴─────┴─────┴───┴──────┴─────┘
